臺灣板橋地方法院刑事判決　　　　　　　96年度訴字第2341號
公　訴　人　臺灣板橋地方法院檢察署檢察官
被　　　告　甲○○
上列被告因違反毒品危害防制條例案件，經檢察官提起公訴（96
年度毒偵字第3805號），被告於準備程序進行中先就被訴事實為
有罪之陳述，經告知簡式審判程序之旨，並聽取當事人之意見後
，本院合議庭裁定由受命法官獨任進行簡式審判程序，茲判決如
下：
    主  文
甲○○施用第一級毒品，累犯，處有期徒刑壹年貳月；減為有期
徒刑柒月。扣案之注射針筒壹支沒收。
    事  實
一、甲○○曾違犯前麻醉藥品管理條例、前肅清煙毒條例、竊盜
    、毒品危害防制條例及賭博等案件，其中於民國（下同）90
    年間，因施用毒品案件，經本院以90年度毒聲字第3351號刑
    事裁定令入戒治處所施以強制戒治1 年，嗣經本院以91年度
    毒聲字第99號刑事裁定停止戒治付保護管束，惟竟於保護管
    束期間違反保護管束應遵守事項情節重大，再經本院以91年
    度毒聲字第1404號刑事裁定撤銷停止戒治，令入戒治處所施
    以強制戒治，而於91年11月9 日強制戒治期滿，並由臺灣板
    橋地方法院檢察署檢察官於91年12月6 日以91年度戒毒偵字
    第516 號為不起訴處分確定，迨92年間，復因竊盜案件，經
    本院判處有期徒刑1 年確定，同年間，再因違反毒品危害防
    制條例案件，經本院判處有期徒刑8 月確定，嗣2 案件之徒
    刑經定應執行刑為有期徒刑1 年6 月，甫於94年6 月16日縮
    刑期滿執行完畢（於本件構成累犯）。詎於上開強制戒治執
    行完畢釋放後5 年內，另基於施用第一級毒品海洛因之犯意
    ，於96年12月8 日12時許（起訴書誤載為「95年12月9 日上
    午8 時30分許經警採尿前26小時內之某時」），在其位於臺
    北縣五股鄉○○路83號4 樓之住處內（起訴書誤載為「於不
    詳處所」），以礦泉水將海洛因稀釋置入針筒後，再以該針
    筒注射入身體內之方式，施用海洛因1 次嗣於同日晚間8 時
    20分許，為警在桃園縣龜山鄉○○路○ 段與茶專路口查獲，
    並扣得其所有供其施用海洛因所用之注射針筒1 支。
二、案經桃園縣政府警察局龜山分局報請臺灣桃園地方法院檢察
    署檢察官呈請臺灣高等法院檢察署檢察長令轉臺灣板橋地方
    法院檢察署檢察官偵查起訴，再經本院合議庭裁定進行簡式
    審判程序審理。
    理  由
一、按本件被告甲○○所犯為死刑、無期徒刑、最輕本刑為3 年
    以上有期徒刑以外之罪，其於準備程序進行中先就被訴事實
    為有罪之陳述，經告知簡式審判程序之旨，並聽取公訴人、
    被告之意見後，本院合議庭認宜由受命法官獨任進行簡式審
    判程序，爰依刑事訴訟法第273 條之1 第1 項規定，裁定進
    行簡式審判程序，合先敘明。
二、上揭犯罪事實，業據被告甲○○於本院準備程序中及審理時
    坦承不諱，且其於95年12月8 日為警查獲後所採集之尿液，
    經送往臺灣檢驗科技股份有限公司以EIA 酵素免疫分析法初
    步檢驗，以GC/MS 氣相層析質譜儀確認檢驗結果，確有鴉片
    類陽性反應，有該公司95年12月22日濫用藥物尿液檢驗報告
    影本、桃園縣政府警察局龜山分局被採尿人姓名編號對照表
    各1 份在卷可稽，且被告為警查獲之際，確有扣得上開注射
    針筒1 支，亦有桃園縣政府警察局龜山分局扣押筆錄、扣押
    物品目錄表各1 份及扣案物照片2 幀附卷可稽，堪信被告上
    開自白確與事實相符。次查本件被告於90年間，因施用毒品
    案件，經本院以90年度毒聲字第3351號刑事裁定令入戒治處
    所施以強制戒治1 年，嗣經本院以91年度毒聲字第99號刑事
    裁定停止戒治付保護管束，惟竟於保護管束期間違反保護管
    束應遵守事項情節重大，再經本院以91年度毒聲字第1404號
    刑事裁定撤銷停止戒治，令入戒治處所施以強制戒治，而於
    91年11月9 日強制戒治期滿，並由臺灣板橋地方法院檢察署
    檢察官於91年12月6 日以91年度戒毒偵字第516 號為不起訴
    處分確定等節，有臺灣高等法院被告前案紀錄表1 份在卷足
    憑，堪認被告確係於前案強制戒治執行完畢釋放後5 年內，
    再犯本案施用毒品犯行，核與毒品危害防制條例第23條第2
    項規定相符。綜上所述，本案事證已臻明確，被告犯行洵堪
    認定。
三、核被告所為，係犯毒品危害防制條例第10條第1 項之施用第
    一級毒品罪；其施用前持有海洛因之低度行為，應為其施用
    之高度行為所吸收，不另論罪。查被告先前有如事實欄所載
    之有期徒刑執行完畢情形，有臺灣高等法院被告前案紀錄表
    1 份在卷可查，其於前案有期徒刑執行完畢後5 年內，故意
    再犯本案有期徒刑以上之罪，為累犯，應依刑法第47條第1
    項規定加重其刑。爰審酌被告前經強制戒治執行完畢後，猶
    另萌施用毒品犯意，再犯本罪，顯見其戒除毒癮之意志薄弱
    ，且未衷心悛悔，漠視法令之禁制，恣意濫用毒品，其行可
    訾，惟尚知坦承犯行，兼衡其施用毒品之種類、期間、次數
    、動機、目的、手段等一切情狀，量處如主文所示之刑，以
    資懲儆。末查被告犯罪後，中華民國九十六年罪犯減刑條例
    業已制定，經總統於96年7 月4 日公布，並自同年月16日起
    生效施行，核本件被告之犯罪時間，合於該條例所定之減刑
    條件，且其所犯之罪並無中華民國九十六年罪犯減刑條例第
    3 條所列情形，爰依該條例第2 條第1 項第3 款規定減其宣
    告刑二分之一，用啟自新。
四、扣案如事實欄所載之注射針筒1 支，係被告所有供其犯本案
    之罪所用之物，業據其供明在卷，爰依刑法第38條第1 項第
    2 款之規定宣告沒收。
五、臺灣板橋地方法院檢察署檢察官96年度毒偵字第5806號移送
    併辦意旨另以：被告於95年10月11日凌晨1 時許，在臺北縣
    板橋市四維公園內，以礦泉水將海洛因稀釋置入針筒後，再
    以該針筒注射入身體內之方式，施用海洛因1 次，嗣於95年
    10月12日15時25分許，為警在臺北縣土城市○○路242 巷查
    獲，並扣得其所有供其施用海洛因所用之注射針筒1 支，應
    認被告涉有毒品危害防制條例第10條第1 項之施用第一級毒
    品罪嫌，且與被告所涉之上揭施用第一級毒品海洛因犯行為
    包括一罪之集合犯，故移送併案審理云云。經查：此部分併
    案意旨所指被告施用第一級毒品犯行，係發生於95年7 月1
    日刑法修正生效施行之後，因修正前刑法有關連續犯之規定
    業已刪除，當無連續犯之規定可資適用，自難認併案部分與
    前開論罪科刑之部分有何裁判上一罪關係；次所謂包括一罪
    ，係指包含接續犯、集合犯等各種犯罪類型之實質上一罪而
    言，其中所謂接續犯，必須係行為人主觀上出於單一犯意，
    在客觀上將其行為分為數個舉動接續進行，且各舉動在時間
    、空間上有密切之關係，並持續侵害同一法益，以實現一個
    犯罪構成要件者而言，然本件此部分移送併案意旨所指之被
    告於95年10月11日施用第一級毒品犯行，距離本件被告所涉
    上揭原起訴論罪之犯行，相隔追2 月之久，犯罪地點亦非在
    同一場所，衡情實難認兩者間具有接續犯之包括一罪關係；
    又所謂集合犯，係指立法者在犯罪構成要件所描述或預設之
    該當行為，本即具有不斷反覆實施之特性而言，例如「經營
    」、「收集」、「常業」等犯行，自其構成要件之描述，本
    即有反覆為同一行為之意義，惟施用毒品犯行之構成要件行
    為係「施用」，於立法者之立法描述中，實難認有反覆為同
    一行為之含意在內，雖施用毒品之行為顯可能係成癮之依賴
    行為，而另有符合所謂「習慣犯」（或「慣行犯」）之學理
    上概念，但此種概念終與集合犯之概念非屬一致，且實務上
    殊少見有採「習慣犯」為包括一罪之作法，自亦不宜遽以採
    之；另雖有論者以為解釋集合犯之概念非以法條之文義解釋
    為限，尚可自其處罰規範之目的來加以解釋，然此種說法是
    否過度擴張或變易集合犯之固有概念，且經由目的性擴張之
    解釋結果，易使集合犯之概念及其犯罪態樣趨於不明確，反
    可能有害於法律之安定性，仍非得宜。綜上所述，此部分移
    送併案部分與本件原起訴論罪部分，實難認有何連續犯裁判
    上一罪，亦難認有何接續犯或集合犯之包括一罪關係，本院
    就併案部分尚無從併予審理，自應退由檢察官另為妥適之處
    理，併此敘明。
據上論斷，應依刑事訴訟法第273 條之1 第1 項、第299 條第1
項前段，毒品危害防制條例第10條第1 項，刑法第11條前段、第
47條第1 項、第38條第1 項第2 款，中華民國九十六年罪犯減刑
條例第2 條第1 項第3 款、第7 條，判決如主文。
本案經檢察官顏世翠到庭執行職務。
中　　華　　民　　國　　96　　年　　11　　月　　5 　　日
                  刑事第三庭  法　官  王屏夏
上列正本證明與原本無異。
如不服本判決，應於判決送達後10日內敘明上訴理由，向本院提
出上訴狀（應附繕本），上訴於臺灣高等法院。
                              書記官  陳金鳳
中　　華　　民　　國　　96　　年　　11　　月　　5 　　日
附錄本案論罪科刑法條全文：
毒品危害防制條例第10條
施用第一級毒品者，處 6 月以上 5 年以下有期徒刑。
施用第二級毒品者，處 3 年以下有期徒刑。
